臺灣高等法院民事裁定
110年度重上字第788號
原      告  劉張寶貴
法定代理人  劉蓮吉  
訴訟代理人  賴以祥律師
            李怡臻律師
被  上訴人
即    被告  謝雅后  
訴訟代理人  劉大正律師
上列原告在上訴人黃學龍、劉蓮吉與被上訴人即被告間返還不當
得利等事件（本院110年度重上字第788號），提起追加備位之訴
，本院裁定如下：
    主  文
追加備位之訴駁回。
追加備位之訴訴訟費用由原告負擔。 
    理  由
一、按當事人在第二審為訴之追加，除有民事訴訟法第255條第1
    項第2款至第6款之情形外，非經他造同意，不得為之，此觀
    同法第446條第1項規定自明。又在第二審依第446條第1項適
    用第255條第1項第2款規定變更或追加當事人，須於對造之
    審級利益及防禦權之保障無重大影響，始得為之，以兼顧當
    事人訴訟權益之保障及訴訟經濟之要求（最高法院110年度
    台抗字第1316號裁定意旨參照）。 
二、上訴人（各別以姓名稱之）在原審起訴主張：被上訴人即被
    告（下稱被上訴人）與配偶劉建展多年來均與劉蓮吉之母即
    原告同住，伊等則委由原告管理帳戶，原告於民國（下同）
    99年9月底開始出現失智初期症狀，被上訴人趁機於99年11
    月16日、17日將劉蓮吉之帳戶（下稱劉蓮吉帳戶）內之定存
    解約後，陸續轉出新臺幣（下同）240萬元，及自99年12月2
    0日起至100年7月18日止，從黃學龍之帳戶（下稱黃學龍帳
    戶，與劉蓮吉帳戶合稱上訴人帳戶），陸續轉帳520萬元，
    均存入被上訴人設於第一商業銀行帳戶（前開款項之流向明
    細見臺灣新北地方法院109年度板司調字第350號卷第19頁）
    。被上訴人未經上訴人同意，擅自領取上訴人帳戶內之款項
    ，不法侵害上訴人之財產權，爰選擇合併依民法第179條、
    第184條第1項前段規定，請求被上訴人分別給付劉蓮吉、黃
    學龍240萬元本息、520萬元本息等語（原審卷第86至92頁、
    本院卷第242頁）。嗣於本院審理中，原告追加提起備位之
    訴，主張：倘本院認定原告為上訴人帳戶內款項所有權人，
    上訴人先位之訴無理由，則被上訴人所為已侵害原告之財產
    權，爰選擇合併依民法第179條、第184條第1項前段規定，
    請求被上訴人給付原告760萬元本息等語（本院卷第243頁）
    。惟被上訴人不同意劉張寶貴追加備位之訴（本院卷第299
    頁），且原訴與追加之訴基礎事實互有衝突，原告在第二審
    追加起訴，損及被上訴人之審級利益，有害其防禦權之保障
    。從而，原告追加起訴，與民事訴訟法第446條第1項規定不
    合，自非合法，應予駁回。
三、據上論結，本件追加備位之訴為不合法，爰裁定如主文。
中　　華　　民　　國　　111 　年　　6 　　月　　9 　　日
                  民事第二十一庭
                      審判長法  官  鍾素鳳
                            法  官  羅惠雯
                            法  官  林哲賢
正本係照原本作成。
如不服本裁定，應於收受送達後10日內向本院提出抗告狀，並應
繳納抗告費新臺幣１千元。
中　　華　　民　　國　　111 　年　　6 　　月　　9 　　日

　　　　　　　　　　　  　　書記官  陳盈真